臺灣桃園地方法院行政訴訟判決　　　　　 110年度簡字第49號
　　　　　　　　　　　　　　　　　　110年10月6日辯論終結
原　　　告　王希銘　
被　　　告　桃園市政府

代　表　人　鄭文燦　
訴訟代理人　廖耕含　
　　　　　　楊郁珊　
上列當事人間菸害防制法事件，原告不服衛生福利部以民國110
年5 月4 日衛部法字第1100002092號訴願決定，提起行政訴訟，
本院判決如下：
    主  文
原告之訴駁回。
訴訟費用由原告負擔。
    事實及理由
一、事實概要：被告所屬衛生局（下稱桃園市衛生局）查獲原告
    於臉書（Facebook）社團刊登販賣大衛杜夫（Davidoff）菸
    品之貼文（網址：http：//www .facebook .com /groups/0
    00000000000000，帳號名稱：王希銘），內容述及「…1 支
    煙香10元限額10支1 人最多買5 支…」，違反菸害防制法第
    5 條第1 款及第3 款規定，爰依同法第23條規定，以109 年
    12月23日府衛健字第1090321335號行政裁處書裁處原告新臺
    幣（下同）1 萬元罰鍰。原告不服，於110 年1 月4 日經被
    告層轉衛生福利部提起訴願，後經衛生福利部以110 年5 月
    4 日衛部法字第1100002092號訴願決定駁回。原告不服，乃
    向本院提起本件行政訴訟。
二、原告起訴主張：
  ㈠原告為網紅，有數萬名粉絲，且有提供拍攝影片服務。在原
    告養了13年的狗過世後，想給原告之粉絲參與哀悼祭祀的活
    動，並且會拍攝影片上傳。因此在臉書社團（網址：http：
    //www .facebook .com /groups/0 00000000000000 ，帳號
    名稱：王希銘）發布文章原文節錄如下：「開放代幫小翠兒
    上紅大衛煙香，一支煙香10元，限額10支，一人最多買5 支
    ，因為太多香我會點太累所以限額．．．要的底下留言，我
    看心情選人。」，此可明證發文意指提供給「代粉絲上香的
    服務」並向粉絲收取若想要請我幫忙代為上香的服務，每上
    一支香收10元服務費，並且限量只服務上10支香，限量意指
    服務太多我會疲累，而服務費計價方式為每支香約點3 分鐘
    收10元服務費，若設定之總額10支香服務銷售完畢，則預計
    30分鐘點完，預估可收取總額100 元之服務費用，此服務費
    收取之價碼僅略高於基本時薪。
  ㈡原告因手上沒有香所以用香菸代替香，此處文中所提及紅大
    衛香菸，實為代上香服務所自行使用之物品，並非向不確定
    之大眾公開兜售菸品之意。而如果10元是如惡意檢舉人所說
    是煙品售價，那買家若買一支便利商店隨處可買到的煙且20
    支才150 元；若買1 支10元還需負擔60元店到店運費，需花
    70元才能買到1 支隨處可買到的菸，顯不合常情常理，故可
    證明本人並無向不確定之任何人有販賣於品之意圖與行為。
    雖然文中沒有寫明服務二字，但根據全文完整文意前後連貫
    可得而知，明顯是提供服務才會疲累，而非販售菸品以代交
    付之意。原告之黑粉惡意向財政局惡意檢舉抹黑我涉嫌賣私
    菸每支售價10元，因而財政局對我約談，問菸是哪裡買的？
    原告誠實回答是便利商店購買，並且提供發票證明，約談完
    也證明是惡意檢舉根本不是賣私菸也不是賣菸，而是便利商
    店的菸我自己使用代替香來做服務之用，並非賣壽菸，並無
    違反於害防制法。
  ㈢又財政局訪談筆錄中，有一提問問及：「請問臉書網站刊登
    販賣紅大衛菸香菸品頁面是否為臺端所刊登？請檢視晝面截
    圖是否正確？有無缺漏需補充事項？」，原告回答「是我刊
    登的。正確。本人於網路刊登上開頁面是因為我的狗過世，
    希望販賣代上香的服務給我的粉絲並非販賣菸品。」等語，
    原告在回答中回答是伊刊登，並非意指伊有販賣菸品，而是
    誠實回答這篇文章是伊發表之意思，所以同一個問題的回答
    後段話有完整回答說是販賣代上香的服務，並非販賣菸品。
    整份訪談筆錄中總共有5 次明確清楚表明本人沒有販賣菸品
    ，實為提供代上香的服務。然而桃園市衛生局所寄送之府衛
    健字第1090321335號行政裁處書所載違反之事實僅以斷章取
    意之方式，未明查完整前後連貫之文意，而只截錄伊在訪談
    筆錄中的片段回答：「一支煙香10元，限額10支，1 人最多
    買5 支」等語，以此「斷章取義」的方式忽視完整回答的文
    意，做出錯誤認定，誤認伊有販賣菸品並造成誤認伊有違反
    菸害防制法形成誤判。實際情形為伊提供粉絲代為上香服務
    ，且支數是指服務數量之計算方式並非賣菸，即使成交代上
    香服務亦無造成任何國民健康損害之可能。
  ㈣再者，實際上在伊個人提供給粉絲的服務中，要用什麼東西
    取代線香做服務，是伊自由意志可行之範圍，並非衛生局所
    能干涉。且香菸做為線香之代替品亦只為服務中自行使用之
    物品，並無向外兜售之意。實不該當衛生局僅以個人主觀意
    見，未察完整文意與完整訪談筆錄內容，便稱我網路零售菸
    品構成菸害防制法，明顯是承辦人自己主觀的意思。
  ㈤紅大衛菸為便利商店皆可購買之一般品，若以桃園市衛生局
    認定1 支10元是指菸品售價，則如有人買一支菸則他必須付
    10元加上60元運費，故若真的賣菸品則買家買一支菸成本高
    達70元，1 包紅大衛市售僅150 元菸有20支，平均一支僅7.
    5 元，以常理推斷粉絲不可能以70元買1 支各大便利商店都
    有販售的菸品，粉絲若以70元至便利商店買紅大衛菸品以價
    錢算數量相當於可買9 支紅大衛菸，顯與常情常理不符。而
    收取之服務費用計價每上一支香收10元服務費，並且限量只
    服務上10支香，限量意指服務太多伊會疲累，而服務費計價
    方式為每支香約點3 分鐘收10元服務費，若設定之總額10支
    香服務銷售完畢，則預計30分鐘點完，預估可收取總額100
    元之服務費用，此服務費收取之價碼僅略高於基本時薪實屬
    合情合理，並且由於是給粉絲參與由伊服務哀悼過世的狗的
    代上香活動，其使用代香成本實為自行吸收。況且伊並在文
    末提及「要的留言，我看心情選人」意指本代上香服務不僅
    限量，我還會挑選粉絲，並非任何人都可以買代上香的服務
    ，只有優質的粉絲才有資格參與我祭拜過世小狗的活動等語
    。並聲明：原處分及訴願決定均撤銷。
三、被告則以：
  ㈠原告販賣「大衛杜夫（Davidoff）」菸品，且每一販賣以少
    於20支及其內容物淨重低於15公克包裝的方式販賣，核屬違
    反菸害防制法無誤：
  ⒈菸草控制框架公約第16條規定禁止以直接取得菸品之任何方
    式販賣菸品，其目的在阻絕兒童及少年取得菸品。菸害防制
    法第5 條規定之立法意旨為阻絕兒童及少年取得菸品，鑒於
    吸菸有害健康，且對於接觸菸品時，年齡越小，越易染上菸
    癮，為適度管制菸品販賣方式，並貫徹對於兒童及少年之保
    護，以避免其輕易取得菸品。依照菸害防制法第5 條第1 及
    3 款規定，原告利用網路以無法辨識消費者年齡之方式，且
    以每1 販賣單位少於20支及其內容物淨重低於15公克之包裝
    方式販賣菸品，已該當菸害防制法為菸害防制、維護國民健
    康所規範之禁止行為，故本件裁處，核屬違反菸害防制法無
    誤。
  ⒉原告於行政訴訟狀理由略以：「．．．每上一支香收10元服
    務費，並且限量只服務上10支香，預估可收取總額100 元之
    服務費用，此服務費用收取之價碼僅略高於基本時薪，．．
    ．那買家若買一支便利商店可買到的煙且20支才150 元，買
    1 支10元還需負擔60元店到店運費，需花70元才能買到1 支
    隨處可買得到菸，顯不合常理，故可證明本人並無向不確定
    之任何人有販賣菸品之意圖與行為，．．．，此服務費收取
    之價碼僅略高於基本時薪屬合情合理，．．．」，依據菸害
    防制法第5 條規定，販賣菸品並不以販賣價格為構成要件，
    無論販賣價格是否高於基本時薪與否，皆屬於販賣之行為，
    法律並無規定需寄送至對方住家才算交易成立，不存在購買
    人購買1 支尚需負擔60元運費，而表示原告無販賣之意圖與
    行為。原告於網路上確實以單支的價格販賣「大衛杜夫（
    Davidoff）」菸品，而有違反菸害防制法第5 條第1 及3 項
    規定，，原告所提其所收價碼僅略高於基本時薪，買家購買
    單支菸尚需負擔店到店運費，無法證實其無向不確定之任何
    人販賣菸品之意圖及行為。
  ㈡以無法辨識消費者年齡之方式販賣香菸，係屬法律上所禁止
    之行為，且為保護本國國民健康及避免青少年輕易取得菸品
    ，不得以香菸取代線香之方式於網路販售：
  ⒈原告主張其為代上香服務，然依照本國民眾習俗，其祭拜寵
    物可以使用以木材粉末、香料與黏合劑等，製成可供燃燒之
    線香，且為提倡環保，目前已推行數年以手取代線香祭拜神
    明及祖先，然原告竟利用網路零售菸品方式取代線香，已構
    成菸害防制法所禁止之行為。國人諸多疾病（如癌症、慢性
    肺部疾病等）與吸菸有關，對於國家整體醫療照護費用與生
    產力將產生排擠效應及不良影響。96年6 月15日所增訂菸害
    防制法第5 條所揭櫫之立法理由，係為避免接觸菸品時年齡
    愈小，染上菸癮之可能性愈高，並貫徹對於兒童及少年之保
    護，以避免其輕易取得菸品，爰參酌菸草控制框架公約為適
    度管制菸品販賣方式，並避免小包裝販售方式增加青少年之
    購買力。斟酌未成年人健康成長為國家競爭力及永續發展之
    基礎，雖其與商業經濟活動發生利益衡突之情況，惟兩相權
    衡結果，基於保護未成年人最佳利益之風險預防原則，乃決
    定採取嚴格之管制措施，以杜絕未成年人有接觸菸品之任何
    形式，俾維護國民健康，並落實菸害防制法之立法目的與規
    範功能。原告表示其可依自由意志以香菸做為線香之代替品
    云云，實屬有誤等語置辯。
  ㈢聲明：原告之訴駁回。
四、本件爭點：原告上傳並刊登之影片是否屬以違反菸害防制法
    第5 條規定之方式販售菸品？
五、本院之判斷：
  ㈠按「對消費者販賣菸品不得以下列方式為之：⒈自動販賣、
    郵購、電子購物或其他無法辨識消費者年齡之方式。⒊每1
    販賣單位以少於20支及其容物淨重低於15公克之包裝方式。
    但雪茄不在此限。」、「違反第5 條．．．規定者，處新臺
    幣1 萬元以上5 萬元以下罰鍰，並得按次連續處罰。」，菸
    害防制法第5 條第1 、3 款、第23條分別定有明文。而考菸
    害防制法第5 條於96年07月11日修正之立法理由為「⒈菸草
    控制框架公約第十六條規定禁止以直接取得菸品之任何方式
    販賣菸品，並要求各國禁止分支或小包販賣菸品，其目的在
    阻絕兒童及少年取得菸品。⒉鑒於吸菸不僅有害個人健康，
    亦將加重國家、社會之負擔，而且接觸菸品時年齡愈小，尤
    其是兒童及少年，染上菸癮之可能性愈高，為適度管制菸品
    販賣方式，並貫徹對於兒童及少年之保護，以避免其輕易取
    得菸品，爰將原條文列為第一款，而參酌前揭公約規定，增
    列第三款規定。換言之，目前坊間以開放式貨架販售菸品之
    方式將予禁止，未來亦不允許菸品同時以少於二十支及內容
    物淨重低於十五公克之包裝方式販售。」。
  ㈡本件原告於臉書（Facebook）社團刊登販賣大衛杜夫（Davi
    doff）菸品之貼文（網址：http：//www .facebook .com
    /groups/0 00000000000000，帳號名稱：王希銘），內容略
    以：「開放代幫小翠兒上紅大衛煙香，一支煙香10元，限額
    10支，一人最多買5 支，因為太多香我會點太累所以限額．
    ．．要的底下留言，我看心情選人。」等語，並有原告手拿
    一根已抽一部分香菸之照片，嗣經民眾向桃園市政府財政局
    檢舉，經該局於109 年10月21日訪談原告後移送桃園市衛生
    局，經該局認定原告於網路上以無法辨識購買者年齡之方式
    ，且以每1 販賣單位以少於20支及其容物淨重低於15公克之
    包裝方式販售菸品，違反菸害防制法第5 條第1 及3 款規定
    ，乃處原告1 萬元罰鍰，原告不服，提起訴願遭駁回之事實
    ，為兩造所不爭執，並有原告刊登網路頁面、被告109 年12
    月23日府衛健字第1090321335號行政裁處書、桃園市政府財
    政局訪談筆錄、電子發票證明聯、Davidoff菸品重量照片、
    衛生福利部110 年5 月4 日衛部法字第1100002092號訴願決
    定書在卷（見本院卷第90至114 頁、衛生福利部訴願卷1 第
    27至29頁）可稽，自堪信為真實。
  ㈢原告主張其於網路刊登上開頁面是因為伊之狗過世，希望販
    賣代上香的服務給伊之粉絲並非販賣菸品，且支數是指服務
    數量之計算方式並非賣菸云云。惟查，菸害防制法之制定目
    的係為防制菸害，維護國民健康（菸害防制法第一條規定參
    照），亦即，係對菸品之產製、廣告、販賣及吸菸行為之整
    體流程與其對各階段可能產生之危害，加以規範及預防，而
    一般網路交易方式並無法清楚辨識交易對象之年籍資料，從
    而，民眾如於網路上刊登販賣菸品之訊息，應即該當於菸害
    防制法第5 條第1 款規定之構成要件，且不以已完成交易為
    其處罰要件。經查，本件原告於臉書網路刊登上開頁面，表
    面上固然是販售代上香服務，然而其上香之標的為大衛杜夫
    （Davidoff）菸品，此為原告於本院審理時所不否認（見本
    院卷第130 頁），原告之粉絲若要購買此一服務勢必一併購
    買該大衛杜夫香菸，且原告於刊登之系爭貼文復敘及：「開
    放代幫小翠兒上紅大衛煙香，1 支煙香10元限額10支1 人最
    多買5 支，因為太多香我會點太累所以限額」等節，原告明
    白於貼文內容標示菸品品項、售價及數量單位，且所提供購
    菸管道（網路）無法辨識消費者年齡，已該當菸害防制法第
    5 條第1 款規定；另經被告機關概算「大衛杜夫（Davidoff
    ）」每1 包20支菸品加菸盒總重量為29公克，單支菸品重量
    小於1.45公克（見本院卷第98頁），亦有違菸害防制法第5
    條第3 款，菸品販賣每一單位需大於15公克之規定。是依上
    開所述，足認原告所刊登之代上香服務有附帶分支販賣菸品
    之行為，是原告主張本件有被告認定錯誤云云，尚無可採。
六、綜上所述，本件違規事證明確，被告依法定最低罰鍰額度，
    處原告一萬元罰鍰，揆諸首揭規定，並無違誤，訴願決定予
    以維持，亦無不合。原告猶執前詞聲明撤銷，為無理由，應
    予駁回。
七、本件事證已臻明確，兩造其餘攻擊、防禦方法，經核與判決
    之結果不生影響，無庸逐一論述，併予敘明。
據上論結，本件原告之訴為無理由，依行政訴訟法第98條第1 項
前段，判決如主文。
中    華    民    國   110    年    10    月    29    日
                  行政訴訟庭  法  官  徐  培  元
上為正本係照原本作成。
如不服本判決，應於送達後20日內，向本院提出上訴狀，其未表
明上訴理由者，應於提出上訴後20日內向本院補提理由書（均須
按他造人數附繕本）。上訴理由應表明關於原判決所違背之法令
及其具體內容，或依訴訟資料可認為原判決有違背法令之具體事
實。
中    華    民    國   110    年    10    月    29    日
                              書記官  吳  文  彤